【裁判字號】    99,交抗,43
【裁判日期】    990120
【裁判案由】    違反道路交通管理處罰條例
【裁判全文】
臺灣高等法院交通事件裁定              99年度交抗字第43號
抗  告  人
即受處分人  甲○○
上列抗告人因違反道路交通管理處罰條例案件，不服臺灣板橋地
方法院，中華民國98年12 月7日所為裁定（98年度交聲字第3991
號，原處分案號：交通部公路總局高雄區監理所98年7 月10日高
監營裁字第裁80－C00000000號），提起抗告，本院裁定如下：
    主  文
抗告駁回。
    理  由
一、原裁定意旨略以：受處分人甲○○於民國98年4 月9日20時2
    分許，騎乘車號OMT-317 號重機車（下稱系爭機車），在臺
    北縣板橋市○○路35號前，有「在禁止臨時停車處所（人行
    道）停車」之違規行為，為臺北縣政府警察局海山分局警員
    填掣臺北縣政府警察局北縣警交大字第C00000000 號違反道
    路交通管理事件通知單逕行舉發，受處分人於98年4月9日繳
    清罰鍰，嗣因不服而提出交通違規陳述單，經原處分機關發
    函舉發機關查證，再經舉發機關函覆受處分人違規屬實，原
    處分機關乃依道路交通管理處罰條例第56條第1項第1款規定
    ，裁處罰鍰新臺幣600 元，雖受處分人辯稱伊停車位置並不
    影響行人，且該區並無任何禁止停車的告示，並無立即拖吊
    之必要云云。惟本件裁決書於98年7 月15日以寄存送達之方
    式合法送達於受處分人，異議期間應於98年8月8日屆滿，受
    處分人遲至98年9月8日始聲明異議，顯逾法定之異議期間，
    無從就原處分機關所為之裁決處分有無理由等實體事項加以
    審酌，駁回受處分人之異議。
二、抗告人即受處分人甲○○抗告意旨略稱：受處分人之戶口名
    簿登記顯示為一人獨居，無代收人，又受處分人於98年6 月
    18日骨折，同年月23日出院，翌日即前往宜蘭縣陳姓友人住
    處暫居，8月12 日再至臺北縣五股另名友人住處居住，並先
    後將銀行帳單改寄陳姓友人、父母家，實非故意延誤異議期
    間云云。
三、經查：
  (一)按受處分人不服第八條主管機關所為之處罰，得於接到裁決
    書之翌日起二十日內，並得依法扣除在途期間，向管轄地方
    法院聲明異議，道路交通管理處罰條例第87條第1 項及道路
    交通案件處理辦法第12條分別定有明文。而道路交通異議案
    件，當事人非居住於處罰機關所在之鄉、鎮、市，且非居住
    於受理聲明異議案件法院之管轄區域者，按其居住地地方法
    院管轄區域內之在途期間日數（日數不同者，按最長日數）
    ，再加受理聲明異議案件法院管轄區域之在途期間日數（日
    數不同者，按最長日數），扣除在途期間，法院訴訟當事人
    在途期間標準第4條第1 款第3目亦規定甚明。此為交通異議
    事件之程序規定，為聲明異議之合法要件，受處分人之聲明
    異議自須合於此項程序規定，法院始得受理為實體之審查。
    又交通法庭認聲明異議不合法律上之程式，且無從補正者，
    應以裁定駁回之，道路交通案件處理辦法第18條亦有規定。
    另按處理違反道路交通管理事件，有關文書送達之程序，依
    行政程序法之規定，此為違反道路交通管理事件統一裁罰基
    準及處理細則第5 條所明文規定。又送達，於應受送達人之
    住居所、事務所或營業所為之；於應送達處所不獲會晤應受
    送達人時，得將文書付與有辨別事理能力之同居人、受僱人
    或應送達處所之接收郵件人員，為行政程序法第72條第1 項
    前段、第73條第1 項所明定。惟送達，不能依前二條規定為
    之者，得將文書寄存送達地之地方自治或警察機關，並作送
    達通知書兩份，一份黏貼於應受送達人住居所、事務所、營
    業所或其就業處所門首，另一份交由鄰居轉交或置於該送達
    處所信箱或其他適當位置，以為送達。前項情形，由郵政機
    關為送達者，得將文書寄存於送達地之郵政機關。寄存機關
    自收受寄存文書之日起，應保存三個月，亦有同法第74條明
    文規定。
  (二)查原處分機關於98年7月10日以高監營裁字第裁80－C000000
    00號所掣發之違反道路交通管理事件裁決書，其送達程序係
    以受處分人之住所地址即臺北市○○區○○街325巷50之2號
    為應送達處所，而郵政機關送達於上址時因未獲會晤應受送
    達人本人又無代收人代為收受，郵局投遞人員乃於98年7 月
    15日以寄存送達方式為送達，即作送達通知書2份，1份黏貼
    於應受送達人住所處門首，另1 份置於該送達處所信箱或其
    他適當位置，並將送達之上開裁決書寄存於士林劍潭郵局（
    即臺北123 支局）招領以為送達等情，此有交通部公路總局
    高雄區監理所送達證書影本1紙存卷足憑（見98 年度交聲字
    2597號卷第8 頁）。而上開送達地址，確為送達時受處分人
    之住所地址，亦有原審依職權查詢受處分人之個人基本資料
    及記載有受處分人住址之聲明異議狀各1 件在卷足憑，足徵
    上開裁決書確於98年7 月15日合法送達於受處分人，故上開
    裁決書業已於當日發生送達之效力。而原處分機關址設高雄
    縣鳳山市○○路361 號，而受處分人當時之住所即臺北市○
    ○區○○街325巷50之2號，並不在原處分機關所在之鄉、鎮
    、市，且非屬原審法院管轄區域內，則依上開法院訴訟當事
    人在途期間標準之規定，按其住所地地方法院即臺灣士林地
    方法院管轄區域之最長日數2 日，再加上受理聲明異議案件
    即臺灣板橋地方法院管轄區域之最長日數2 日為其在途期間
    後（即自上開裁決書送達之翌日即98年7 月16日起，加計24
    日），其異議期間應於98年8月8日屆滿。茲受處分人竟遲至
    98年9月8日，始向原處分機關提出異議，有聲明異議狀首頁
    所蓋之原處分機關收文章戳印1枚足憑（見98年度交聲字259
    7號卷第32 頁），是受處分人對於原處分機關之異議聲明顯
    已逾越法定不變期間，其聲明異議不合法律上之程式，且無
    從補正，其聲明異議難謂合法。是以，受處分人聲明異議既
    已逾法定期間，且屬無從補正事項，原審法院因依道路交通
    案件處理辦法第18條前段之規定，駁回受處分人之異議，經
    核尚無違誤。抗告意旨徒以當時實際居住於他地致未接獲通
    知單而遲誤聲明異議之法定期間，提出抗告，為無理由，應
    予駁回。
據上論斷，應依道路交通案件處理辦法第26條，刑事訴訟法第41
2條，裁定如主文。
中    華    民    國    99    年    1     月    20    日
                  刑事第二十庭審判長法  官  楊貴雄
                                    法  官  許必奇
                                    法  官  周明鴻
以上正本證明與原本無異。
不得再抗告。
                                    書記官  郭彥琪
中    華    民    國    99    年    1     月    21    日


司法院資訊處製作；財團法人民間司法改革基金會備份。
